【裁判字號】    90,交抗,333
【裁判日期】    900830
【裁判案由】    違反道路交通管理處罰條例
【裁判全文】
臺灣高等法院交通事件裁定                          九十年度交抗字第三三三號
    抗  告  人  甲○○
    即受處分人
右抗告人因違反道路交通管理處罰條例案件，不服臺灣板橋地方法院中華民國九十年
七月三十一日裁定（九十年度交聲字第五七二號），提起抗告，本院裁定如左：
    主  文
抗告駁回。
    理  由
一、抗告意旨略以：任何駕駛空計程車之人，只要進入受有禁制標誌者，一律遭受開
    罰單，並非「勸其駕離」，請鈞院親自或著人至現場向松山機場航廈西側排班之
    流動計程車司機求證即可云云。
二、按汽車駕駛人駕駛汽車，不服從交通勤務警察之指揮者，處新臺幣九百元以上一
    千八百元以下罰鍰，道路交通管理處罰條例第六十條第二項第一款定有明文；汽
    車駕駛人違反第六十條第一項、第二項第一款至第三款者，各記違規點數一點，
    亦為同條例第六十三條第一項第一款所明定。
三、查本件抗告人即受處分人於民國（下同）九十年二月四日下午四時十分許，在松
    山機場航廈第一車道駕駛３Ｌ—３８１號營業小客車闖越禁制標誌（設有禁止空
    計程車進入標誌），經內政部警政署航空警察局台北分局航站東側值勤員警發現
    通知航站西側交整員警當場指揮駕駛左轉駛離，視而不理指揮，員警上前勸導仍
    不願聽從，交通部公路局台北區監理所乃於九十年六月十一日依道路交通管理處
    罰條例第六十條第二項第一款及同條例第六十三條第一項一款之規定，裁決罰鍰
    新台幣（下同）一千八百元並記違規點數一點。此有內政部警政署航空警察局航
    警交字第U00000000號舉發違反道路交通管理事件通知單、交通部公路局臺北區
    監理所民國九十年六月十一日北監六字第裁40－U00000000號）裁決書在卷可查
    。
四、抗告人聲明異議略稱：「當日是載一位女乘客至松山機場乘客下車處，俟其下車
    後，即駛離現場往前行駛至流動營小客候車處時，適巧有十數位排隊旅客正待搭
    乘計程車，而在前方已有三位排班車，繼續載客之際，故而按平常一樣，駛入排
    班候車區準備載客之際，即遭值班警員莊良獻叫另一位騎機車警員前來要我駛離
    不准載客，為此與其理論完全未有違規等情」云云。原審法院以：「異議人即受
    處分人甲○○於九十年二月四日十六時十分許，駕駛車號：三Ｌ－三八一號營業
    小客車（計程車），行經臺北市松山機場前，因不服從交通警察指揮之事實，有
    內政部警政署航空警察局航警交字第U00000000號舉發違反道路交通管理事件通
    知單在卷可考，異議人有前揭違規情事，灼然至明；異議人雖以執勤員警捏造事
    實，執勤態度不佳置辯，然行政罰因以行政義務之違反，為其可罰性依據，而於
    責任要件上無刑事制裁法以處罰故意犯為原則、處罰過失犯為例外理論之適用，
    亦未設類似刑法關於過失犯之處罰，以法律有明文規定者為限之法文，惟其處罰
    仍帶有對於違反行政義務之不法行為加以非難、制裁之內涵，自以行為人之行為
    出於故意或過失為必要；再者，應受行政罰之行為，僅須違反禁止規定或作為義
    務，而不以發生損害或危險為其要件者，推定為有過失，於行為人不能舉證證明
    自己無過失時，即應受處罰（司法院大法官會議釋字第二七五號解釋文宣示相同
    意旨，可資參照），查本件為松山機場執勤員警當場舉發案件，並無證據證明舉
    發有何違誤情事，異議人執以執勤態度不佳置辯，核與其違規本質無涉。又證人
    即原舉發之員警莊良獻到庭證稱：「（對舉發單有何意見？提示並告以要旨）是
    我開立的。異議人甲○○之前常違規，經我們勸導過。本件他空車進來，前面的
    同事通報我說他進來，當時我吹哨子，已堵塞到後面的車子，堵到路口，仍不走
    ，他一直停在那邊不走，後來我說要舉發，他說沒關係你就舉發，請他出示駕照
    、行照，舉發登記之後他就走了，舉發單他不簽名，他說他沒有違規沒有阻塞路
    口」等語。是參諸前揭，並異議人多次違規，或有拒絕簽名之前例（見八十九年
    度交聲第四四六號、九十年度交聲字第六六五號案件等）等觀之，因是，異議人
    對於交通警察之指揮動作等尤應熟稔，且職司職業計程車駕駛業務，更負有維護
    交通秩序之社會性責任，而臺北松山機場航站大廈前計程車排班候客者眾多，若
    非異議人有該等違規事實，執勤員警與異議人間，又無證據證明有任何之怨隙糾
    葛，交通警察為勤務之執行，又何唯針對異議人，異議所稱，因之前與有爭執過
    ，莊良獻挾怨報復等語，實難採信。另原裁決書漏列同條例第六十三條第一項第
    一款關於違規記點規定之條文，核與原裁罰主文不生影響，附此說明」等。認異
    議人違規情形明確，以原處分機關裁處並無違法或不當。
五、次查：
(一)、本件值勤員警舉發並為原處分機關認定之違規事實為抗告人即受處分人甲○○「
    不服從交通勤務警察之指揮」，而非抗告人駕駛未載客計程車進入設有禁制空計
    程車進入標誌之區域，業據證人即舉發員警莊良獻於原審證稱：「一般該地可排
    三輛車，但當天較多，已排了五輛。我勸導他好久。不是針對他空車，是針對他
    不服指揮」等語在卷（原審卷第四五頁），並有卷附之舉發通知單及裁決書可憑
    （舉發通知單之違規事實欄係載明「不服從交通警察之指揮」，裁決書之舉發違
    規事實欄則載明「不服從交通勤務警察指揮」）。因此抗告人於九十年二月二十
    日第一次申訴書、同年五月十四日第三次申訴書及同年六月八日聲明異議狀內，
    就其確實有搭載乘客至松山機場下車後方進入設有禁止空計程車進入標誌區域乙
    節提出異議，原與本件違規事實無涉。
(二)、抗告人抗告意旨雖稱凡駕駛空計程車進入管制區域者，一律遭開罰單，並未有值
    勤員警勸離云云。但查抗告人屢於申訴書及異議理由狀內自承：「該員卻支使另
    一位騎機車警員驅使本車駛離候車區，為之與其理論據理力爭（一）未有違規，
    （二）候車區有空位」（原審卷第九頁）、「值班員警莊良獻隨即叫另一位騎機
    車警員前來要我駛離，不准載客，為此與其理論異議人完全未有違規等情」（原
    審卷第三頁），足認抗告人坦承有經證人莊良獻命其駛離仍不服從指揮之事實，
    核與證人莊良獻前開所證情節一致，並有於違規事實欄內註記（該駕駛聲稱未看
    見勤務人員之指揮，並上前勸離，仍不聽從者）之舉發通知單可稽。
(三)、再交通警員掣單舉發違反道路交通管理處罰條例所列之違規事實，本質上為行政
    處分，係公務員基於職務上權力，依法就特定之具體事件所為具公法上效果之單
    方行政行為，基於公務員為公法上行為具有公信力之原則，該行政處分當可被推
    定為真正，其據以依法處分之事實認定亦為正確無誤，此與民事訴訟法第三百五
    十五條第二項規定：「文書依其程式及意旨得認作公文書者，推定其為真正」之
    情形相同，本此公信原則，乃立法者賦予行政機關制定違反道路交通事件統一裁
    罰標準及處理細則，使執勤警員得當機處分（如該細則第二十三條）以達其維護
    交通秩序、安全之行政目的，反之，若謂公務員一切行政行為均需預留證據以證
    其實，則國家行政勢必窒礙難行，且證人莊良獻所證之情節，既與抗告人自陳之
    詞相符，並到庭具結證述明確，本件既無任何證據足證警員有捏造事實、違法取
    締之情事，則執勤警員本其維護交通秩序、安全職責所為之舉發，自應受到合法
    、正確之推定。
六、綜上，抗告人嗣後辯稱並未受到勸離即遭開罰單云云，即難採信。原處分機關據
    以援引上開規定，裁處抗告人罰鍰新台幣一千八百元，並記違規點數一點，並無
    不當，從而，原裁定認抗告人對原處分機關前開裁決聲明異議為無理由，依道路
    交通案件處理辦法第十九條，裁定予以駁回，核無不合，至抗告人所執未受勸離
    之前詞，與其自陳等情不符，其指摘原裁定不當為無理由，應予駁回。
七、據上論結，應依道路交通案件處理辦法第二十六條，刑事訴訟法第四百十二條，
    裁定如主文。
中      華      民      國    九十      年      八      月    三十      日
                              臺灣高等法院交通法庭
                                  審判長法  官  吳  啟  民
                                        法  官  林  瑞  斌
                                        法  官  施  俊  堯
右正本證明與原本無異。
不得再抗告。
                                        書記官  顏  志  豪
中      華      民      國    九十      年      八      月    三十      日


司法院資訊處製作；財團法人民間司法改革基金會備份。
